【裁判字號】    99,易,1849
【裁判日期】    991029
【裁判案由】    詐欺
【裁判全文】
臺灣高雄地方法院刑事判決              99年度易字第1849號
公  訴  人  臺灣高雄地方法院檢察署檢察官
被      告  戊○○
上列被告因詐欺案件，經檢察官提起公訴（99年度偵字第19692
號、21058 號）及移送併案審理（99年度偵字第23433 、25663
、27107 、28832 、29876號），本院判決如下：
    主  文
戊○○幫助犯詐欺取財罪，處有期徒刑月，如易科罰金，以新
臺幣壹仟元折算壹日。緩刑貳年，並向公庫支付新臺幣肆萬元。
    事  實
一、戊○○雖預見將自己帳戶提供予欠缺信賴關係之他人使用，
    可能幫助他人從事財產犯罪，竟仍基於幫助他人犯詐欺取財
    罪之未必故意，於民國99年3 月14日下午2 時至3 時間之某
    時，在高雄市左營區○○○路與新榮街口附近之統一超商前
    ，將其先前所申設之中華郵政股份有限公司高雄瑞豐郵局帳
    戶（局號：0000000 號、帳號：0000000 號，下稱前開帳戶
    ）存摺影本、提款卡、密碼，提供予欠缺信賴關係之某真實
    姓名、年籍不詳之成年男子，而容任對方恣意使用前開帳戶
    。嗣該人所屬詐欺集團成員，即共同基於意圖為自己不法所
    有之犯意聯絡，施用詐術，分別向乙○○、甲○○、丁○○
    、薛晴、陳淑君、林偉印、蔡佳君、張馨云等人詐取新臺幣
    （下同）共79,246元（詐騙時間、方法及金額均詳附表所示
    ）。嗣經乙○○等人發覺有異，報警循線查悉上情。
二、案經臺北縣政府警察局淡水分局、新竹縣政府警察局竹北分
    局報告臺灣高雄地方法院檢察署檢察官偵查起訴及移送併案
    審理。
    理  由
壹、證據能力方面
    本判決所引用之證據資料（詳後引用之各項證據），其中係
    屬傳聞證據部分，縱無刑事訴訟法第159 條之1 至第159 條
    之4 或其他規定之傳聞證據例外情形，因被告戊○○、檢察
    官均已同意作為證據使用（詳本院易字卷第26、46、47頁）
    ，且本院審酌卷內並無事證顯示各該陳述之作成時、地與週
    遭環境有何致令陳述內容虛偽、偏頗之狀況後，認為適當，
    是依刑事訴訟法第159 條之5 第1 項之規定，認屬傳聞法則
    之例外，應有證據能力。
貳、實體方面
一、訊據被告坦承曾交付前開帳戶存摺影本、提款卡供姓名年籍
    不詳之人使用，且該帳戶嗣後亦遭他人作為詐欺取財使用等
    事實；惟否認有何幫助犯詐欺取財罪犯行，辯稱：伊是為應
    徵工作，才會將前開帳戶之提款卡交給對方，並沒有提供密
    碼，所以對方不致於拿去作壞事等語。經查：
  (一)被告於99年3 月14日下午2 時許至3 時許之間，在高雄市左
    營區○○○路與新榮街口附近之統一超商前，將前開帳戶存
    摺影本、提款卡，提供予某真實姓名、年籍不詳之成年男子
    ，嗣詐欺集團成員於附表所示之時間，以附表所示之方式，
    施用詐術，致附表所示之被害人分別陷於錯誤，將款項匯入
    被告前開帳戶內，共計被詐得79,246元等情，業據被告自承
    在卷（詳本院審易卷第19頁背面之爭執及不爭執事項），並
    經被害人乙○○、甲○○、丁○○、陳淑君、林偉印、蔡佳
    君、張馨云於警詢中陳述明確（詳岡山分局警卷第7 、8 頁
    ，竹北分局警卷第3 至5 頁，淡水分局警卷第6 、7 頁，鼓
    山分局高市警鼓分偵字第0990006282號卷第7 頁，板橋地檢
    署偵卷第9 至11頁，左營分局警卷第2 、3 頁，鼓山分局高
    市警鼓分偵字第0990020142號卷第4 頁）。此外，復有被害
    人甲○○之渣打銀行網路ATM 轉帳資料、奇摩拍賣網站得標
    畫面列印資料、MSN 對話視窗列印畫面（詳竹北分局警卷第
    6 至9 頁）、被害人丁○○之玉山銀行存摺影本（詳99年度
    偵字第21058 號卷第3 、4 頁）、被害人陳淑君提出之郵政
    自動櫃員機交易明細表影本（詳鼓山分局高市警鼓分偵字第
    0990006282號卷第13頁背面）、被害人林偉印提出之網路訂
    單資料（詳板橋地檢署偵卷第41頁）、被害人蔡佳君提出之
    台新銀行網路ATM 存款交易明細畫面（詳左營分局警卷第4
    頁背面）、被告前開帳戶開戶資料與交易明細表（詳竹北分
    局警卷第10頁）等在卷可稽。是上開事實，足堪認定。
  (二)又被告自稱曾擔任過都會時報、輪胎行及開計程車等工作等
    語（詳99年度偵字第23433 號卷第10頁），得見被告顯非初
    出社會之人，衡諸常情，焉有可能於不知徵人者之真實姓名
    ，亦不知徵人之公司位於何處，且於尚未領到任何薪資之情
    形下，逕將其上開帳戶存摺影本、提款卡等物，交付他人以
    謀求工作機會之理？再者，被告於偵查中自承：前開帳戶餘
    額僅剩3 、400 元，想說若拿不回來就直接將帳戶作廢就好
    等語（詳99年度偵字第19692 號卷第10頁第1 、2 行）。而
    依被告前開帳戶交易明細表所示，該帳戶於99年3 月14日，
    餘額僅有1,267 元，當日即提領1,000 元。顯見被告於交付
    上開帳戶存摺影本等物予他人前，確係先將該帳戶內之款項
    提領殆盡至明。質言之，被告明知上開帳戶存摺影本、提款
    卡等物交付予他人後，確有被挪用之風險，始於交付前，先
    將帳戶內大部分款項提領，而僅留存少數款項於該帳戶中。
    基於上開事實，並參以被告自承：其係應徵司機，工作性質
    係搭載類似傳播妹之小姐，交付帳戶之目的，係因應徵工作
    者表示小姐上班所賺金錢先匯入其帳戶，再由應徵工作者提
    領該帳戶之金額；交付提款卡當時也是有點猶豫，後來想說
    薪水那麼高，就碰碰運氣等語（詳99年度偵字第21058 號卷
    第9 頁第2 行以下，本院易字卷第30頁背面第4 、5 行）。
    足徵被告可預見交付帳戶存摺影本、提款卡、密碼予他人，
    可能幫助他人犯罪，然在高薪誘惑下，仍率予交付，而容任
    他人用以作為詐欺之工具。另應徵工作者要求被告交付帳戶
    之目的，可能係欲隱匿性交易之犯罪所得，被告竟仍交付上
    開帳戶存摺影本等物供他人使用，難謂無幫助詐欺取財之不
    確定故意。
  (三)被告雖辯稱其於交付提款卡當時，並未將該提款卡之密碼一
    併提供等語。惟查被告將前開帳戶之提款卡交付予他人後，
    確有多次提款紀錄，有被告前開帳戶交易明細表可佐。參以
    提款卡之密碼至少為6 位數，且國內金融卡提款機僅容忍3
    次密碼錯誤等情，足認該詐騙集團之成員應知悉被告前開帳
    戶之提款卡密碼，否則無法順利提領前開帳戶內之款項。況
    提款卡之密碼既然至少為6 位數，無法輕易破解，被告如未
    將密碼交付他人使用，取得提款卡之人如何能在被害人匯款
    進入前開帳戶之當日，即輕易將該等款項領出，故詐欺集團
    成員之所以知悉前開帳戶之提款卡密碼，衡情應由被告提供
    無訛，被告所辯，顯與常情有違，殊難信採。又被告雖以其
    係因應徵之故，方提供上開帳戶存摺影本等物予他人，並無
    幫助他人詐欺取財之犯意等語置辯。惟此亦僅能認定被告提
    供前開帳戶存摺影本等物之「動機」在於求職，而非直接換
    取該帳戶之對價，且無足推翻被告係在權衡可能之利弊得失
    後，出於非遭受脅迫之自主意思，而提供前開帳戶存摺影本
    、提款卡等事實。然除極少數將特定動機規範為犯罪要素之
    刑法條文外，「動機」僅為科刑時之審酌事項，並非犯罪構
    成要件，質言之，「動機」與「犯罪故意」核屬應予明確劃
    分之二事，出於正當甚且可資憐憫之良善動機，尚無解犯意
    之存在及犯罪之成立，而被告既未因遭受脅迫而喪失自主性
    ，則被告是否具有幫助犯詐欺取財罪之意思，自應以被告就
    提供帳戶存摺影本、提款卡、密碼等行為本體之認知，及依
    該認知所採之行止論斷，與被告之動機等項均無相涉。是被
    告上開所辯，實難為被告欠缺幫助詐欺取財犯意之有利認定
    。
  (四)由於金融帳戶係個人理財之工具，一般人向金融機構開設帳
    戶，並無任何法令之限制，只須提出身分證、印章即可辦理
    開戶，此為眾所週知之事實，則依一般人之社會生活經驗，
    苟見他人竟不自行申請開立帳戶，反而蒐集不特定人之帳戶
    使用，衡情應可知悉被蒐集之帳戶可能係被利用為與財產有
    關之犯罪工具。且近來利用人頭帳戶詐欺取財之犯罪類型層
    出不窮，該等犯罪多數均係利用人頭帳戶作為出入帳戶，並
    經媒體廣為披載，被告係成年且智力成熟之人，當無諉為不
    知之理，竟將自己申辦帳戶存摺影本、提款卡及密碼，提供
    予欠缺信賴關係之他人，而容任該人得恣意使用，顯足認被
    告於交付上開物品之際，業已預見該帳戶可能遭犯罪集團成
    員用於詐欺取財犯罪使用，且無違其本意。從而，被告基於
    幫助詐欺之不確定故意，於被害人遭詐騙前將上開帳戶存摺
    影本、提款卡及密碼，提供予不詳詐欺集團成員使用之事實
    ，應可認定。
  (五)綜上所述，被告上揭辯詞，無足憑信。本件被告犯行，洵堪
    認定，應依法論科。
二、按刑法第339 條第1 項之詐欺取財罪，係以施用詐術使人陷
    於錯誤，而交付財物為犯罪構成要件，上開詐騙集團利用被
    告提供之上開帳戶作為工具，指示被害人將款項匯入該帳戶
    ，再據以提領該詐得之款項，是被告提供上開帳戶存摺影本
    、提款卡及密碼等物，應非詐欺取財罪之構成要件行為，且
    被告並無基於犯罪之意思，而實施詐欺犯行，其交付上開帳
    戶之行為，僅係對於詐欺犯罪之實行有所助益，故核被告所
    為，係犯刑法第30條第1 項、第339 條第1 項之幫助詐欺取
    財罪。被告係幫助犯，依刑法第30條第2 項規定，應按正犯
    之刑減輕之。又被告係以1 幫助詐欺取財行為，使詐欺集團
    成員得以分別詐騙乙○○、甲○○、丁○○、薛晴、陳淑君
    、林偉印、蔡佳君、張馨云等人，致其等陷於錯誤，因而交
    付財物，其中被害人雖有數名，惟被告提供上開帳戶之行為
    僅有單一，應僅論以1 個幫助詐欺取財之行為；至於詐欺集
    團成員分別向不同人行騙，正犯之罪數並不影響被告行為之
    罪數，被告之行為仍應認僅有1 個幫助詐欺取財之行為。移
    送併案審理部分（即臺灣高雄地方法院檢察署99年度偵字第
    23433 號、99年度偵字第25663 號、99年度偵字第27107 號
    、99年度偵字第28832 號、99年度偵字第29876 號），因與
    前開起訴論罪科刑部分，具有想像競合犯之裁判上一罪關係
    ，為起訴效力所及，本院自應併予審究。爰審酌被告雖未實
    際參與詐欺取財犯行，惡性非重，但其提供帳戶供不法犯罪
    集團使用，不僅造成執法機關不易查緝犯罪行為人，危害社
    會治安，助長社會犯罪風氣，更造成被害人求償上之困難，
    行止仍屬不當，另考量被告教育程度為國中畢業（參見被告
    警詢筆錄受詢問人欄之記載），犯後未與被害人等達成和解
    ，以賠償被害人等所受損失，及其犯罪目的、手段、造成之
    損害等一切情狀，量處如主文所示之刑，並參酌上開犯罪情
    狀，諭知如主文所示之易科罰金折算標準。
三、又被告前未曾受有期徒刑以上刑之宣告，此有臺灣高等法院
    被告前案紀錄表1 份在卷可佐，僅因一時思慮欠週，致罹刑
    典，經此偵、審程序及刑之宣告，當知所警惕，諒無再犯之
    虞，是認上開宣告之刑，以暫不執行為適當，爰依刑法第74
    條第1 項第1 款之規定予以宣告緩刑2 年，惟應向公庫支付
    4 萬元，使知惕勵，並啟自新。又依刑法第74條第4 項規定
    ，上開負擔得為民事強制執行名義，若被告違反該負擔情節
    重大者，足認原宣告之緩刑難收其預期效果，而有執行刑罰
    之必要者，並得撤銷其宣告，刑法第75條之1 第1 項第4 款
    亦定有明文，附此敘明。
據上論斷，應依刑事訴訟法第299 條第1 項前段，刑法第339 條
第1 項、第30條第2 項、第55條、第41條第1 項前段、第74條第
1項 第1 款、第2 項第4 款，刑法施行法第1 條之1 ，判決如主
文。
本案經檢察官丙○○到庭執行職務。  
中    華    民    國    99    年    10    月    29    日
                    刑事第四庭  審判長法  官  方百正
                                      法  官  郭任昇
                                      法  官  葉文博
以上正本證明與原本無異。
如不服本判決應於收受本判決後10日內向本院提出上訴書狀，並
應敘述具體理由，如未敘述上訴理由者，應於上訴期間屆滿後20
日內補提理由書狀於本院（均須按他造當事人之人數附繕本）「
切勿逕送上級法院」。
中    華    民    國    99    年    10    月    29    日
                                      書記官  李柏親 
附錄本判決論罪之法條：
刑法第30條
幫助他人實行犯罪行為者，為幫助犯。雖他人不知幫助之情者，
亦同。幫助犯之處罰，得按正犯之刑減輕之。
刑法第339條
意圖為自己或第三人不法之所有，以詐術使人將本人或第三人之
物交付者，處5 年以下有期徒刑、拘役或科或併科1 千元以下罰
金。
以前項方法得財產上不法之利益或使第三人得之者，亦同。
前二項之未遂犯罰之。 
附表
 ┌──┬───┬─────┬─────────────────┬─────┐
 │編號│被害人│遭詐騙時間│     詐  騙  方  法               │遭詐騙金額│
 ├──┼───┼─────┼─────────────────┼─────┤
 │ 1  │乙○○│99年3 月15│詐騙集團成員在奇摩拍賣網站以帳號  │15,120元  │
 │    │      │日下午1 時│Ｚ000000000，刊登販賣筆記型電腦之不│          │
 │    │      │7 分許    │實訊息，致乙○○陷於錯誤而下標購買│          │
 │    │      │          │，並依指示於99年3 月15日下午2 時16│          │
 │    │      │          │分許，匯款至戊○○前開帳戶內。    │          │
 ├──┼───┼─────┼─────────────────┼─────┤
 │ 2  │甲○○│99年3 月15│詐騙集團成員在奇摩拍賣網站以帳號  │5,000 元  │
 │    │      │日下午4 時│qweken469 ，刊登販賣「Wii 遊戲機」│          │
 │    │      │54分前之某│之不實訊息，致甲○○陷於錯誤而下標│          │
 │    │      │時許      │購買，並依指示於99年3 月15日下午4 │          │
 │    │      │          │時54分許，在其家中以網路ATM 匯款至│          │
 │    │      │          │戊○○前開帳戶內。                │          │
 ├──┼───┼─────┼─────────────────┼─────┤
 │ 3  │丁○○│99年3 月15│詐騙集團成員在奇摩拍賣網站以帳號  │7,160 元  │
 │    │      │日下午5 時│alan575574，刊登販賣「二手SONY PS3│          │
 │    │      │至7時 許  │遊戲機」之不實訊息，致丁○○陷於錯│          │
 │    │      │          │誤而下標購買，並依指示於99 年3月15│          │
 │    │      │          │日晚間9 時34分許，在台北縣新店市北│          │
 │    │      │          │新路一段184 巷口之統一超商內自動櫃│          │
 │    │      │          │員機，匯款至戊○○前開帳戶內。    │          │
 │    │      ├─────┼─────────────────┼─────┤
 │    │      │99年3 月15│詐騙集團接續向丁○○佯稱未收到上開│100元     │
 │    │      │日晚間9 時│價金，致丁○○陷於錯誤，為測試得否│          │
 │    │      │34分後之某│匯款至戊○○之帳戶，再接續於同日晚│          │
 │    │      │時許      │間9 時34分後之某時許，匯入100 元至│          │
 │    │      │          │戊○○前開帳戶內。                │          │
 ├──┼───┼─────┼─────────────────┼─────┤
 │ 4  │薛晴  │99年3 月15│詐騙集團向薛晴佯稱其在網路購物勾選│25,123元  │
 │    │陳淑君│日下午6 時│至分期付款，造成其之帳戶每月都會自│          │
 │    │      │30分許    │動扣款，又因其個人之郵局提款卡無法│          │
 │    │      │          │變更資料，而須用他人之提款卡來變更│          │
 │    │      │          │資料，薛晴便找其友人陳淑君幫忙，該│          │
 │    │      │          │2 人均不疑有他，遂於99 年3月15日晚│          │
 │    │      │          │間9 時34分許，以陳淑君之提款卡在苗│          │
 │    │      │          │栗縣大湖鄉○○路42 號 之中華郵政大│          │
 │    │      │          │湖分行ATM 自動櫃員機操作，進而匯款│          │
 │    │      │          │至戊○○前開帳戶內。              │          │
 ├──┼───┼─────┼─────────────────┼─────┤
 │ 5  │林偉印│99年3 月15│詐騙集團成員在PC HOME 露天拍賣網站│5,743元   │
 │    │      │日下午6 時│以帳號vetchiou，刊登販賣「3M淨呼吸│          │
 │    │      │許        │空氣清淨除濕機RDH-Z80TW 」之不實訊│          │
 │    │      │          │息，致林偉印陷於錯誤而下標購買，並│          │
 │    │      │          │依指示於99年3 月15日晚間7 時許，在│          │
 │    │      │          │其家中以網路匯入5,593 元、150 元兩│          │
 │    │      │          │筆款項至戊○○前開帳戶內。        │          │
 ├──┼───┼─────┼─────────────────┼─────┤
 │ 6  │蔡佳君│99年3 月15│詐騙集團成員在PC HOME 露天拍賣網站│6,000 元  │
 │    │      │日晚間7 時│以帳號nhdbgsdjsf，刊登販賣「KHS T3│          │
 │    │      │許        │自行車」之不實訊息，致蔡佳君陷於錯│          │
 │    │      │          │誤而下標購買，並依指示於99年3 月15│          │
 │    │      │          │日晚間8 時許，在其家中以台新銀行執│          │
 │    │      │          │行網路匯款至戊○○前開帳戶內。    │          │
 ├──┼───┼─────┼─────────────────┼─────┤
 │ 7  │張馨云│99年3 月15│詐騙集團成員在奇摩拍賣網站刊登販賣│15,000元  │
 │    │      │日晚間8 時│皮包之不實訊息，致張馨云陷於錯誤而│          │
 │    │      │前之某時許│下標購買，並依指示於99年3 月15日晚│          │
 │    │      │          │間8 時許，在台北縣中和市○○路232 │          │
 │    │      │          │號板信銀行中和分行之自動櫃員機，匯│          │
 │    │      │          │款至戊○○前開帳戶內。            │          │
 └──┴───┴─────┴─────────────────┴─────┘

司法院資訊處製作；財團法人民間司法改革基金會備份。
